最高法院刑事判決　　　　　　九十六年度台上字第七二六六號
上　訴　人　甲○○
　　　　　　　　　　號
上列上訴人因偽證案件，不服台灣高等法院中華民國九十六年五
月八日第二審判決（九十六年度上訴字第七四四號，起訴案號：
台灣桃園地方法院檢察署九十五年度偵字第七一一四號），提起
上訴，本院判決如下：
    主  文
上訴駁回。
　　理　由
按刑事訴訟法第三百七十七條規定，上訴於第三審法院，非以判
決違背法令為理由，不得為之。是提起第三審上訴，應以原判決
違背法令為理由，係屬法定要件。如果上訴理由狀並未依據卷內
訴訟資料，具體指摘原判決不適用何種法則或如何適用不當，或
所指摘原判決違法情事，顯與法律規定得為第三審上訴理由之違
法情形，不相適合時，均應認其上訴為違背法律上之程式，予以
駁回。本件上訴人甲○○上訴意旨略以：(一)刑法第一百六十八條
之偽證罪，係以證人於案情有重要關係之事項，故意為虛偽之陳
述為構成要件之一，而所謂「虛偽之陳述」，必須行為人以明知
不實之事項，故為虛偽之陳述，始為相當；易言之，必須行為人
主觀上明知反於其所見所聞之事項，故為不實之陳述，如上訴人
就其聽聞而為證述，或因誤會或記憶不清而有所錯誤，因欠缺犯
罪故意，即難以偽證罪相繩。查陳照明於肇事離去時確有指示上
訴人留在現場等語；陳照明亦證稱上情無訛，是上訴人並無虛偽
陳述之情。原判決以上訴人於偵、審中作證時所證上情與警詢中
所述不符，據為上訴人論罪之依據，但上訴人於警詢中所供是否
因記憶不清所致，原審未加調查審認，遽行判決，自有調查職責
未盡及理由欠備之違誤。(二)陳照明於其被訴公共危險案中雖曾陳
稱：其肇事離去後未向上訴人交代行止，只言明其已到草漯，要
去找姊夫等語。證人即警員陳嘉文於該案審理中證稱：其問上訴
人駕駛人何在，上訴人答以不知等語。此或因於警詢時簡化初供
，而於偵、審中為詳細之陳述之故；或因記憶不清所致，核無「
反真實」之「虛偽陳述」，原審就此未細加推求，詳加說明，自
有理由欠備之違誤云云。查原判決認定上訴人明知陳照明於民國
九十三年三月四日四時三十分許，酒後駕駛Ｐ６－七九九五號自
用小客車，沿桃園縣桃園市○○路往三民路方向行駛，途經三民
路口時因逆向行駛，撞及林志成騎乘之Ｆ五九－三０九號重型機
車及行人江林盆，致兩人受傷，未停留現場處理傷患，反搭乘計
程車逃逸，上訴人搭坐該車，明知陳照明未指示其留在現場，處
理善後，竟圖使陳照明脫卸肇事逃逸罪責，於九十三年七月二十
六日下午三時一分、同年十月十五日下午四時十七分、九十四年
二月二十四日下午二時五十分，三度在台灣桃園地方法院檢察署
檢察官偵辦陳照明公共危險（肇事遺棄罪）案件作證時，供前具
結而為虛偽證稱：陳照明回家找人處理，叫我留在現場各等語。
陳照明經提起公訴後之九十四年八月十日上午九時三十分許，在
第一審法院審理作證時，以同一偽證之犯意，於供前具結後虛偽
證稱：我當時在睡覺，聽到碰的一聲，陳照明就叫我起來留在現
場，他要去找家人處理；他用電話跟我說，他會回來處理車禍等
與案情重要關係事項為虛偽之陳述，足以影響判決之正確，案經
台灣桃園地方法院檢察署檢察官自動檢舉偵查起訴等情，係依憑
上訴人於作證時確有證稱：陳照明於肇事後指示其留在現場等情
不諱，並有上開偵、審筆錄可按。復據證人即警員陳嘉文於陳照
明之公共危險案件審理時證稱：我有問上訴人肇事者在那裏，上
訴人未表示駕駛人要他留在現場。及證人即警員楊文宗於同一審
訊時所證：我到現場將車停放在中正路與新生路口，現場有多人
圍觀，及至肇事地點，有民眾告知肇事者已逃跑，一往新生路的
巷子跑，另一往中正路的方向跑，其中上訴人在中正路與北新街
被民眾抓住，我將上訴人帶回到事故地點詢問車禍之相關事宜，
上訴人只言明他是搭乘者，不知駕駛者何去等語。又陳照明於其
公共危險案之第一審法院審理時自承：「我是沒有跟證人甲○○
交代我要去哪裏或是我在何處，我只有說我已經到草漯，我要去
找我姊夫」。上訴人於該案之警詢中陳稱：我酒醉在駕駛旁之座
位上，是車禍撞擊後才醒來，發現當時是在桃園市○○路上，不
知駕駛人在何處。於第一審審理時亦稱：被告（指陳照明）不論
在現場或電話中，均未指示其向被害人或警察言明他會回來處理
各等語詳確。而陳照明上開肇事後逃逸所涉公共危險案件，經第
一審以九十四年度交訴字第四三號判決判處有期徒刑一年；並經
第二、三審法院判決駁回上訴而告確定，有各該審判決書足憑。
是陳照明於肇事後，與上訴人雙雙逃離現場，陳照明並未指示上
訴人留在現場，竟於陳照明所涉之公共危險案之偵、審中作證時
，於供前具結就案情重要關係事項，而故為不實之供述，事證明
確，因認第一審論處上訴人為證人，於執行審判職務之公署審判
時，及於檢察官偵查時，於案情有重要關係之事項，供前具結，
而為虛偽陳述罪，酌處有期徒刑柒月，為無不合，予以維持，駁
回上訴人在第二審之上訴，已敘明其所憑之證據及認定之理由，
而以上訴人所辯：當日陳照明確有指示其留在現場，並言明回去
找家人處理，其將所聞據實陳述云云，如何不足以採信，於理由
中詳加說明與指駁；另說明陳照明於偵查時所稱：有請上訴人留
在現場等語，核與事證不符，不足採信等語甚詳。從形式上觀察
，並無違背法令之情形存在。按證據之取捨，屬於事實審法院之
職權，其取捨苟不違背經驗法則或論理法則，即不容其任意指為
違法，查上訴人於陳照明肇事後，雙雙逃離現場，上訴人為路人
抓住交由警員楊文宗帶回現場，並無留在現場處理傷患；且依前
揭說明，陳照明亦未指示上訴人留在現場，處理傷患，上訴人竟
於陳照明所涉公共危險乙案中於案情有重要關係之事項，供前具
結，而為虛偽陳述，原審以事證明確，而維持第一審論罪科刑之
判決，核無所指調查職責未盡之違誤。上訴意旨徒就原審採證認
事職權之適法行使，重為事實之爭執，核與法律所定，得為第三
審上訴理由之違法情形不相適合，其上訴為違背法律上之程式，
應予駁回。
據上論結，應依刑事訴訟法第三百九十五條前段，判決如主文。
中　　華　　民　　國　九十六　年　 十二　 月   二十   日
                      最高法院刑事第四庭
                          審判長法官  莊　登　照
                                法官  黃　一　鑫
                                法官  林　秀　夫
                                法官  徐　昌　錦
                                法官  許　錦　印
      本件正本證明與原本無異
                                      書  記  官
中　　華　　民　　國　九十六　年　 十二 　月  二十五  日
                                                    Ｍ
